臺灣臺北地方法院刑事判決　　　　　　　95年度易字第1819號
公　訴　人　臺灣臺北地方法院檢察署檢察官
被　　　告　甲○○原名何寶蓮.
上列被告因詐欺等案件，經檢察官提起公訴（95年度偵字第1074
1 號），因被告於準備程序中就被訴事實為有罪之陳述，經本院
合議庭裁定改行簡式審判程序審理，茲判決如下：
    主  文
甲○○連續意圖為自己不法之所有，以詐術使人將本人之物交付
，處有期徒刑壹年。
    事實及理由
一本件犯罪事實、證據、理由及適用法條，除引用檢察官起訴書
  之記載（如附件）外，並補充：被告行為後，刑法已於民國九
  十四年二月二日修正公布，並於九十五年七月一日施行，修正
　後第二條第一項規定：「行為後法律有變更者，適用行為時之
  法律。但行為後之法律有利於行為人者，適用最有利於行為人
  之法律。」此項修正乃為符合刑法第一條罪刑法定主義之要求
  ，貫徹法律禁止溯及既往原則，屬規範行為後法律變更所生新
  舊法律比較適用之準據法，無比較新舊法之問題，應逕適用修
  正後刑法第二條決定新舊法之適用，先予敘明。又關於刑法修
  正後之新舊法比較，應就罪刑有關之一切情形，綜其全部罪刑
  之結果而為比較，最高法院九十五年五月二十三日著有九十五
  年度第八次刑庭會議決議可參。
(一)罰金刑：修正前刑法分則編有關罰金刑之貨幣單位為銀元，且
  依刑法分則編應處罰金者，應適用罰金罰鍰提高標準條例第一
  條、第四條之規定，亦即應按各該具體條文制定或修正之時間
  先後，定其提高之倍數。刑法修正後，刑法施行法增訂第一之
  一條，於九十五年六月十四日經總統公布，並自同年七月一日
  起施行，該條規定：「中華民國九十四年一月七日（註：立法
  院通過修正案之時間）刑法修正施行後，刑法分則編所定罰金
  之貨幣單位為新臺幣。九十四年一月七日刑法修正時，刑法分
  則編未修正之條文定有罰金者，自九十四年一月七日刑法修正
  施行後，就其所定數額提高為三十倍。但七十二年六月二十六
  日至九十四年一月七日新增或修正之條文，就其所定數額提高
  為三倍」。亦即自九十五年七月一日起，刑法分則編所定罰金
  之貨幣單位，由原來之銀元改為新臺幣，且九十四年一月七日
  刑法修正時，刑法分則編未修正之條文定有罰金者，自九十五
  年七月一日起，有關罰金之數額提高為三十倍。本件被告所犯
  刑法第三百三十九條第一項之罪，該罪有罰金刑之處罰，且自
  二十四年七月一日公布施行後即未再修正，依增訂刑法施行法
  第一之一條之規定，其罰金以新臺幣為單位，數額應提高三十
  倍。此與修正前之罰金以銀元為單位，適用罰金罰鍰提高標準
  條例之結果應提高十倍者，對被告而言並無不利（新臺幣與銀
  元之比例為一比三，換算結果亦為三十倍）。
(二)連續犯與牽連犯：刑法修正後，刪除第五十六條連續犯及第五
  十五條關於牽連犯之規定，此刪除雖非犯罪構成要件之變更，
  但顯已影響行為人刑罰之法律效果，自屬法律有變更，經比較
  新、舊法結果，舊法第五十六條連續犯及第五十五條牽連犯之
  規定乃將被告之數行為以一罪論，較有利被告。
(三)綜合上述各條文修正前後之比較，以被告行為時之法律較有利
  於行為人，自應適用修正前刑法之相關規定予以論處。
二本院審酌被告利用職務上之機會詐取客戶金額，詐騙所得高達
  新臺幣一百六十多萬元，至今僅賠償臺灣麒麟啤酒股份有限公
　司三十一萬多元，但犯後坦承犯行等一切情狀，量處如主文所
  示之刑。
三本件被告所犯為死刑、無期徒刑、最輕本刑三年以上有期徒刑
  以外之罪，亦非高等法院管轄第一審之案件，其於本院行準備
  程序時並就被訴事實為有罪之陳述，經聽取檢察官及被告之意
  見後，依刑事訴訟法第二百七十三條之一第一項之規定，由本
  院合議庭裁定本件改依簡式審判程序，並由受命法官獨任進行
  審理。
四適用之法條：刑事訴訟法第二百七十三條之一第一項、第二百
  九十九條第一項前段、第三百十條之二、第四百五十四條第二
  項，刑法第二條第一項前段，修正前刑法第五十六條、第三百
  三十九條第一項、第二百十六條、第二百十五條、第二百二十
  條、第五十五條前段，罰金罰鍰提高標準條例第一條前段。
本案經檢察官熊南彰到庭執行職務
中　　華　　民　　國　　96　　年　　1 　　月　　5　　日
　　　　　　　　　刑事第十五庭  法　官　邱蓮華
上正本證明與原本無異。
如不服本判決，應於判決送達後10日內，向本院提出上訴狀。
                                書記官  王黎輝
中　　華　　民　　國　　96　　年　　1 　　月　　5　　日
附件
臺灣臺北地方法院檢察署檢察官起訴書
　　　　　　　　　　　　　　　　　　 95年度偵字第10741號
　　被　　　告　甲○○　女　34歲（民國○○年○月○日生）
　　　    （原名何寶蓮）籍花蓮縣光復鄉○○○街59號
　　　　    、陳何寶蓮）臺北縣汐止市○○街83巷26號2樓
　　　　　　　　　  　　身分證統一編號：Ｚ000000000號
上列被告因詐欺等案件，已經偵查終結，認應提起公訴，茲將犯
罪事實及證據並所犯法條分敘如下：
        犯罪事實
一、甲○○自民國84年9月20日起，在臺灣麒麟啤酒股份有限公
    司（址設臺北市松山區○○○路○段248號4樓，下稱臺灣麒
    麟啤酒公司），擔任營業企劃部助理，負責臺灣麒麟啤酒公
    司有關酒類之經銷商訂單處理（包括接單、出貨及退貨）、
    檔案管理、帳款沖銷、寄庫金額（經銷商預付之貨款，於臺
    灣麒麟啤酒公司出貨後扣除帳面金額）統計管理及促銷優惠
    活動個案出貨（以贈品方式將貨品贈送經銷商不另收貨款）
    結案申請等工作，為從事業務之人，而為下列行為：
    (一)明知於業務範圍內並無收受臺灣麒麟啤酒公司對其經銷商
      應收帳款之權限，竟基於意圖為自己不法所有之概括犯意
      ，於94年8月16日，在上開從事業務之處所，向臺灣麒麟
      啤酒公司之經銷商合誠商行佯稱：合誠商行於94年6月30
      日向臺灣麒麟啤酒公司訂貨之應收帳款，可直接匯入何勻
      涵於第一商業銀行建國分行之帳戶（帳號：00000000000
      ），致合誠商行陷於錯誤，於94年8月16日，將應給付與
      臺灣麒麟啤酒公司之應收帳款新臺幣（下同）93萬5,420
      元，匯入甲○○之上開帳戶以為清償；復於94年8月12 日
      、同年9月1日，在上開從事業務之處所，向不知情之臺灣
      麒麟啤酒公司業務員李奇達佯稱：鑫巨祥商行、軒達有限
      公司於94年8月11日、同年月31日向臺灣麒麟啤酒公司訂
      貨所給付李奇達之現金貨款21萬9,870元、44萬5,740元，
      須由甲○○收取現金以傳票方式送交會計部，致李奇達陷
      於錯誤，將上開收取應直接交回會計部之貨款共計66萬
      5,610元交付甲○○。
    (二)明知承合公司於94年9月6日、8日、22日訂購貨品「一番
      搾1000cc罐裝」50箱、100箱、60箱為不實之事項，竟基
      於行使登載於業務上作成之文書及電磁紀錄（準文書）之
      概括犯意，於94年9月6日、8日、22日，在上開從事業務
      之處所，利用其管理臺灣麒麟啤酒公司經銷商訂購貨品、
      寄庫金額統計等電磁紀錄之權限，進入臺灣麒麟啤酒公司
      電腦內經銷商承合有限公司（下稱承合公司）之檔案，將
      上開承合公司訂貨之不實事項，登載於其業務上作成之承
      合公司訂貨之電磁紀錄，使臺灣麒麟啤酒公司電腦主機誤
      以為承合公司確有訂購上開貨品，而依該訂貨之電磁紀錄
      出貨並產生扣除承合公司寄庫金額之紀錄，以達其業務上
      所管理應收貨款檔案資料金額得以平衡並延後前開詐得貨
      款行為遭臺灣麒麟啤酒公司發覺之目的；嗣臺灣麒麟啤酒
      公司營業企劃部部長林登讚於94年2月22日發覺承合公司
      寄庫金額不足而要求甲○○查明，甲○○於同日，在上開
      從事業務之處所，將上開承合公司3筆交易之不實事項，
      登載於其業務上作成之文書「承合公司銷售資料」，持向
      林登讚行使表示承合公司上開3筆交易屬個案出貨，以達
      掩飾前開詐得貨款及不實登載業務上作成之電磁紀錄行為
      遭臺灣麒麟啤酒公司發覺，均足以生損害於臺灣麒麟啤酒
      公司對於業務管理之正確性。
    嗣經林登讚查核並與各經銷商確認，發現有異而查悉上情。
二、案經被害人臺灣麒麟啤酒公司告訴及臺北市政府警察局中山
    分局報告偵辦。
        證據並所犯法條
一、證據清單
┌──┬─────────┬──────────────┐
│編號│證據名稱          │待證事實                    │
├──┼─────────┼──────────────┤
│(一)  │被告甲○○之自白。│證明上開犯罪事實。          │
├──┼─────────┼──────────────┤
│(二)  │證人李奇達之證言。│證明被告於94年8月12日、同年9│
│    │                  │月1日，在上開從事業務處所， │
│    │                  │向不知情之臺灣麒麟啤酒公司業│
│    │                  │務員李奇達佯稱：鑫巨祥商行、│
│    │                  │軒達有限公司於94年8月11日、 │
│    │                  │同年月31日向臺灣麒麟啤酒公司│
│    │                  │訂貨所給付李奇達之現金貨款21│
│    │                  │萬9,870元、44萬5,740元，須由│
│    │                  │被告收取現金以傳票方式送交會│
│    │                  │計部，致李奇達陷於錯誤，將上│
│    │                  │開收取之貨款共計66萬5,610元 │
│    │                  │交付被告之事實。            │
├──┼─────────┼──────────────┤
│(三)  │證人林登讚之證言。│證明：                      │
│    │                  │1.被告擔任臺灣麒麟啤酒公司營│
│    │                  │  業企畫部助理，負責臺灣麒麟│
│    │                  │  啤酒公司有關酒類之經銷商訂│
│    │                  │  單處理、檔案管理、帳款沖銷│
│    │                  │  、寄庫金額統計管理及促銷優│
│    │                  │  惠活動個案出貨結案申請等工│
│    │                  │  作，於業務範圍內並無收受臺│
│    │                  │  灣麒麟啤酒公司對其經銷商應│
│    │                  │  收帳款之權限之事實。      │
│    │                  │2.上開犯罪事實一、(二)。      │
├──┼─────────┼──────────────┤
│(四)  │臺灣麒麟啤酒公司營│證明被告擔任臺灣麒麟啤酒公司│
│    │業企劃部組織職掌任│營業企畫部助理，負責臺灣麒麟│
│    │務分配表（告證1號 │啤酒公司有關酒類之經銷商訂單│
│    │）。              │處理、檔案管理、帳款沖銷、寄│
│    │                  │庫金額統計管理及促銷優惠活動│
│    │                  │個案出貨結案申請等工作，於業│
│    │                  │務範圍內並無收受臺灣麒麟啤酒│
│    │                  │公司對其經銷商應收帳款之權限│
│    │                  │之事實。                    │
├──┼─────────┼──────────────┤
│(五)  │中國農民銀行匯款回│證明合誠商行於94年8月16日， │
│    │條、第一商業銀行建│將應給付與臺灣麒麟啤酒公司之│
│    │國分行之臺灣麒麟啤│貨款93萬5,420元，匯入被告之 │
│    │酒公司帳戶存摺影本│個人帳戶；被告於94年10月5日 │
│    │（告證2、3號）。  │、同年月31日以合誠商行名義匯│
│    │                  │款8萬7,130元及9萬0，554元至 │
│    │                  │臺灣麒麟啤酒公司帳戶之事實。│
├──┼─────────┼──────────────┤
│(六)  │軒達有限公司及鑫巨│證明被告於94年8月12日、同年9│
│    │祥商行之訂購單、出│月1日，在上開從事業務之處所 │
│    │貨單、李奇達出具之│，向不知情之臺灣麒麟啤酒公司│
│    │書面報告（均為影本│業務員李奇達佯稱：鑫巨祥商行│
│    │，告證6-10號）。  │、軒達有限公司於94年8月11日 │
│    │                  │、同年月31日向臺灣麒麟啤酒公│
│    │                  │司訂貨所給付李奇達之現金貨款│
│    │                  │21 萬9,870元、44萬5,740元， │
│    │                  │須由被告收取現金以傳票方式送│
│    │                  │交會計部，致李奇達陷於錯誤，│
│    │                  │將上開收取之貨款共計66萬    │
│    │                  │5,610元交付被告之事實。     │
├──┼─────────┼──────────────┤
│(七)  │臺灣麒麟啤酒公司電│證明被告於94年9月6日、8日、 │
│    │腦承合公司訂貨之電│22日，在上開從事業務之處所，│
│    │磁紀錄列印畫面及統│利用其管理臺灣麒麟啤酒公司經│
│    │一發票影本共9紙（ │銷商訂購貨品、寄庫金額統計等│
│    │告證12號）。      │電磁紀錄之權限，進入臺灣麒麟│
│    │                  │啤酒公司電腦內經銷商承合公司│
│    │                  │之檔案，將上開承合公司訂貨之│
│    │                  │事項，登載於其業務上作成之承│
│    │                  │合公司訂貨之電磁紀錄，使臺灣│
│    │                  │麒麟啤酒公司電腦主機以為承合│
│    │                  │公司確有訂購上開貨品，而依該│
│    │                  │訂貨之電磁紀錄出貨並產生扣除│
│    │                  │承合公司寄庫金額之紀錄之事實│
│    │                  │。                          │
├──┼─────────┼──────────────┤
│(八)  │94年2月22日承合公 │證明被告將上開承合公司3筆交 │
│    │司銷售資料影本乙份│易不實之事項，登載於其業務上│
│    │（告證14號）。    │作成之「承合公司銷售資料」，│
│    │                  │表明承合公司上開3次交易屬個 │
│    │                  │案出貨之事實。              │
├──┼─────────┼──────────────┤
│(九)  │臺灣麒麟啤酒公司促│證明被告業務上所作成之「承合│
│    │銷活動申請表、簽約│公司銷售資料」，表明承合公司│
│    │點合約書、送貨單、│上開3次交易屬個案出貨為不實 │
│    │營業人銷貨退回進貨│事項之事實。                │
│    │退出或折讓證明單、│                            │
│    │94年2月22日林登讚 │                            │
│    │手寫承合公司銷售計│                            │
│    │算資料、個案出貨作│                            │
│    │業流程影本各乙份（│                            │
│    │告證11、15、16號）│                            │
│    │。                │                            │
└──┴─────────┴──────────────┘
二、所犯法條
  (一)被告於業務範圍內並無收受臺灣麒麟啤酒公司對其經銷商應
    收帳款之權限，而向合誠商行及李奇達詐得臺灣麒麟啤酒公
    司之貨款，均係犯刑法第339條第1項詐欺取財罪嫌。
  (二)按「在紙上或物品上之文字、符號、圖畫、照像，依習慣或
    特約，足以為表示其用意之證明者，關於本章及本章以外各
    罪，以文書論。錄音、錄影或電磁紀錄，藉機器或電腦之處
    理所顯示之聲音、影像或符號，足以為表示其用意之證明者
    ，亦同。稱電磁紀錄，指以電子、磁性或其他無法以人之知
    覺直接認識之方式所製成之紀錄，而供電腦處理之用者。」
    刑法第220條、第10條第6項分別定有明文，是被告將上開承
    合公司訂貨之不實事項，登載於其業務上作成之承合公司訂
    貨之電磁紀錄，使臺灣麒麟啤酒公司電腦主機誤以為承合公
    司確有訂購上開貨品，而依該訂貨之電磁紀錄出貨並產生扣
    除承合公司寄庫金額之紀錄，足以生損害於臺灣麒麟啤酒公
    司對於業務管理正確性之行為，係犯刑法第216條、第220條
    第2項、第215條之行使業務登載不實準文書罪嫌。被告將承
    合公司前揭3筆個案訂貨交易之不實事項登載於業務上作成
    之「承合公司銷售資料」，持向主管行使所為，係犯刑法第
    216條、第215條行使業務登載不實文書罪嫌。
  (三)按行為後法律有變更者，適用行為時之法律。但行為後之法
    律有利於行為人者，適用最有利於行為人之法律，刑法第2
    條第1項定有明文。被告行為後，94年1月7日修正公布之刑
    法，自95年7月1日施行，修正後之刑法刪除同法第56條關於
    連續犯及第55條關於牽連犯之規定，則被告犯行，因行為後
    新法業已刪除連續犯及牽連犯之規定，此刪除雖非犯罪構成
    要件之變更，但顯已影響行為人刑罰之法律效果，自屬法律
    有變更，依新法第2條第1項規定，比較新、舊法結果，仍應
    適用較有利於被告之行為時法律即舊法論以連續犯（最高法
    院95年第8次刑事庭會議決議參照）；修正後刑法刪除牽連
    犯之規定，則所犯各罪應依數罪併罰之規定分論併罰，修正
    後之規定並非較有利於被告，依刑法第2條第1項之規定，應
    適用行為時之法律即舊法牽連犯從一重處斷。
  (四)被告先後多次詐欺取財、行使業務登載不實（準）文書犯行
    ，均時間緊接、犯罪構成要件相同，顯各係基於概括之犯意
    為之，均請依行為時刑法第56條連續犯之規定論以一罪，並
    加重其刑。被告連續詐欺取財及連續行使業務登載不實（準
    ）文書2罪間，有方法或結果之牽連犯關係，請依行為時刑
    法第55條牽連犯之規定從一重處斷。
三、依刑事訴訟法第251條第1項提起公訴。
        此　致
臺灣臺北地方法院
中　　華　　民　　國　　95　　年　　7 　　月　　31　　日
                          檢　察　官  陳玉萍
附錄本案所犯法條全文
中華民國刑法第215條
從事業務之人，明知為不實之事項，而登載於其業務上作成之文
書，足以生損害於公眾或他人者，處3年以下有期徒刑、拘役或5
百元以下罰金。
中華民國刑法第216條
行使第210條至第215條之文書者，依偽造、變造文書或登載不實
事項或使登載不實事項之規定處斷。
中華民國刑法第220條
在紙上或物品上之文字、符號、圖畫、照像，依習慣或特約，足
以為表示其用意之證明者，關於本章及本章以外各罪，以文書論
。
錄音、錄影或電磁紀錄，藉機器或電腦之處理所顯示之聲音、影
像或符號，足以為表示其用意之證明者，亦同。
中華民國刑法第339條
意圖為自己或第三人不法之所有，以詐術使人將本人或第三人之
物交付者，處5年以下有期徒刑、拘役或科或併科1千元以下罰金
。
以前項方法得財產上不法之利益或使第三人得之者，亦同。
前二項之未遂犯罰之。
